臺灣高等法院臺中分院民事裁定
110年度抗字第462號
抗  告  人  蔡晴芝  
訴訟代理人  莊惟堯律師                    
相  對  人  吳仁格  


上列當事人間假扣押事件，抗告人對於中華民國110年8月4日臺
灣彰化地方法院110年度全字第28號裁定，提起抗告，本院裁定
如下：
    主  文
抗告駁回。
抗告訴訟費用由抗告人負擔。 
    理  由
一、相對人聲請意旨：
    抗告人以其欲購置彰化縣○○市○○街00號15樓之3不動產（下
    稱員林市房產）為由，向相對人借款，相對人於民國109年7
    月11日至同年12月13日陸續轉匯新臺幣（下同）300萬元借
    款予抗告人，惟兩造於110年初交惡，經相對人催告還款，
    抗告人僅還款10萬元，並斷絕聯絡方式，更以其輕生後即可
    追討保險理賠金等語，恫嚇相對人。抗告人曾於110年1月3
    日傳送LINE訊息向相對人表示其將出售嘉義市○○○路000巷00
    號1樓不動產（下稱嘉義市房產）所得價金，先還款100萬元
    。然抗告人於出售嘉義市房產後，並未依約清償上開借款債
    務。相對人已對抗告人提起返還借款訴訟，經臺灣彰化地方
    法院以110年度彰暫調字第74號（即110年度補字第311號，
    下稱本案）受理在案。抗告人拒絕還款且刻意躲避相對人，
    並有積極處分財產、意圖減少清償資力、隱匿財產等情形，
    致相對人有日後不能強制執行或甚難執行之虞，爰聲請供擔
    保對抗告人之財產於290萬元之範圍內為假扣押等語。
二、抗告人抗告意旨：
　　兩造曾為男女朋友及商號合夥人關係，相對人匯款予上訴人
    之300萬元，係屬於贈與及合夥事業之資金，並非相對人向
    抗告人之借款，兩造間並無借貸關係。又抗告人於收受原裁
    定前，所有相關帳戶及不動產已遭查封、禁止移轉，但原法
    院未通知抗告人陳述意見，顯有瑕疵。故提起抗告，請求廢
    棄原裁定。
三、按債權人就金錢請求或得易為金錢請求之請求，欲保全強制
    執行者，得聲請假扣押。而假扣押，非有日後不能強制執行
    或甚難執行之虞者，不得為之，民事訴訟法第522條第1項及
    第523條第1項分別定有明文。又假扣押制度乃為保全債權人
    將來之強制執行，並得命其供擔保以兼顧債務人權益之保障
    ，所設暫時而迅速之簡易執行程序，是民事訴訟法第523 條
    第1 項所稱「有日後不能強制執行或甚難執行之虞」之「假
    扣押之原因」者，本不以債務人浪費財產、增加負擔或將其
    財產為不利益之處分，致達於無資力之狀態，或債務人移住
    遠方、逃匿無蹤或隱匿財產等情形為限，祇須合於該條項「
    有日後不能強制執行或甚難執行之虞」之條件，即足當之（
    最高法院98年度台抗字第746號、102年度台抗字第759、798
    號裁定意旨參照）。其次，請求及假扣押之原因，應釋明之
    。前項釋明如有不足，而債權人陳明願供擔保或法院認為適
    當者，法院得定相當之擔保，命供擔保後為假扣押，同法第
    526 條第1、2項亦定有明文。則債權人聲請假扣押，應就其
    請求及假扣押之原因即有日後不能強制執行或甚難執行之虞
    者加以釋明；而所謂釋明，指當事人提出能供即時調查使法
    院信其主張為真實之證據而言（民事訴訟法第284 條規定參
    照），並使法院就某事實之存否，得到「大致為正當」之心
    證，即為已足，與「證明」係當事人提出之證據方法，足使
    法院產生堅強心證，可以確信其主張為真實者，尚有不同（
    最高法院96年度台抗字第585 號、100年度台抗字第678號裁
    定意旨參照）。經查：　　
  ㈠假扣押之請求部分：
　　相對人主張抗告人向其借款，其於109年7月11日起至109年1
    2月13日止，匯款300萬元予抗告人，而抗告人僅於110年2月
    2日還款10萬元，經相對人催告返還借款290萬元，抗告人迄
    未清償，故提起本案訴訟等情，業據相對人提出郵政匯款申
    請書照片及匯款、轉帳交易明細、郵政儲金簿、銀行存摺帳
    戶明細等件影本（原審卷第14-27頁）、110年5月8日員林郵
    局第178號存證信函及其回執、兩造LINE對話紀錄及其擷圖
    等件影本（原審卷第29-31頁、33-36、39-41頁）為證，並
    有本案110年4月30日裁定可佐（本院卷第75頁）。依相對人
    提出兩造於110年1月3日之LINE對話紀錄，抗告人對相對人
    依序稱：「我需要工作時間賺取這些錢來還款給你」、「三
    百萬我會賺錢來還款給你」、「沒有困難當初跟你借錢幹嘛
    」、「我會盡快給你我不是不還款」、「你借錢的時候信任
    就信任」、「我也不是不還」、「我心思現在會賺錢還款給
    你」、「我拿不出來就是拿不出來現在」等語，足使本院就
    相對人消費借貸請求權之存在，得到大致為正當之心證，堪
    認相對人就本件假扣押之請求，已提出相當之釋明。抗告人
    否認兩造間成立消費借貸關係，並辯稱該300萬元係屬贈與
    及合夥事業之資金云云，核屬本案訴訟之實體爭執事項，非
    本件假扣押事件所得審酌。
  ㈡假扣押之原因部分：　
　⒈相對人主張抗告人於110年1月3日傳送LINE訊息，向相對人表
    示出售嘉義市房產後，先還款100萬元，但並未依約向其清
    償借款債務，抗告人顯有積極處分財產而減少償債資力一情
    ，有相對人提出抗告人於110年1月3日傳送之LINE對話紀錄
    、作廢之嘉義市房產委託銷售同意書及地籍異動索引、內政
    部不動產交易實價查詢結果等件影本為證（原審卷第40頁、
    37頁、43-45頁）。而依抗告人於110年1月3日傳送之LINE對
    話紀錄顯示：「房子賣掉頭期款回來先給你」、「先還款一
    百萬給你」等語（原審卷第40頁），及依上開地籍異動索引
    、內政部不動產交易實價查詢結果等資料，相對人主張其於
    110年1月3日以LINE訊息向抗告人請求返還上開借款300萬元
    後，嘉義市房產於110年3月26日出售而移轉登記予第三人等
    情，尚非無憑。則相對人主張抗告人有積極處分財產，而致
    減少償債資力一情，即非虛妄。堪認相對人已釋明日後有不
    能強制執行或甚難執行之虞之假扣押原因，惟釋明仍有不足
    。相對人並陳明願供擔保，以補其釋明之不足，則依上開說
    明，非不得命其供相當之擔保予以補足之。
  ⒉至於抗告人指稱其於收受原裁定前，財產已遭查封，原法院
    未通知其陳述意見，不符民事訴訟法第582條第2項規定之程
    序而有瑕疵云云。查假扣押係保全程序，假扣押裁定具隱密
    性，為防止債務人隱匿或處分財產，以保全債權人之強制執
    行，其執行應依強制執行法第132條第1項規定，於裁定送達
    債務人之同時或送達前為之。是債權人為假扣押聲請，非經
    法院裁定准許並為假扣押執行同時或之後，不得預先通知債
    務人假扣押聲請情事，以貫徹保護債權人之保全目的，故准
    許假扣押之裁定未送予債務人前，縱已先行查封債務人之資
    產，該保全程序之隱密性仍有維持之必要性。故原法院於原
    裁定審理程序，未使抗告人有陳述意見之機會，於法並無不
    合。
四、綜上，相對人就假扣押之請求及假扣押之原因，業已提出上
    開能即時調查之證據，使法院就其主張之事實，得產生信其
    大概如此之薄弱心證，皆屬已有相當之釋明，且其釋明不足
    部分，供擔保即可補足。從而，原法院依相對人之聲請，准
    其供擔保後而為假扣押之裁定，尚無不合，且酌定之擔保金
    額亦屬相當。抗告意旨指摘原裁定不當，求予廢棄，為無理
    由，應予駁回。
五、據上論結，本件抗告為無理由，爰裁定如主文。
中    華    民    國   110    年    11    月     16   日
　　　　　　　　民事第一庭    審判長法　官  張瑞蘭
　　　　　　　　　　　　　　　　    法　官  黃綵君
　　　　　　　　　　　　　　　　    法　官  林孟和
正本係照原本作成。
再為抗告應以適用法規顯有錯誤為理由。
如提起再抗告者應於裁定送達後10日內向本院提出再抗告狀（須
按照他造人數附具繕本）並繳納抗告裁判費新臺幣1000元，同時
委任律師或具有律師資格之關係人為代理人。因疫情而遲誤不變
期間，得向法院聲請回復原狀。
　　　　　　　　　　　　　　　　    書記官  郭蕙瑜

中　　華　　民　　國　　110 　年　　11　　月　　17　　日